最高法院刑事判決　　　　　　一○○年度台上字第三三八三號
上　訴　人　台灣高等法院檢察署智慧財產分署檢察官　
被　　　告　吳東宏
上列上訴人因被告違反著作權法案件，不服智慧財產法院中華民
國一○○年四月十一日第二審判決（一○○年度刑智上訴字第四
號，起訴案號：台灣台中地方法院檢察署九十九年度偵字第五五
八二號），提起上訴，本院判決如下：
    主  文
原判決撤銷，發回智慧財產法院。
    理  由
本件原判決維持第一審論處被告吳東宏共同意圖銷售而以重製於
光碟之方法侵害他人之著作財產權罪刑（處有期徒刑一年，並為
相關從刑之宣告），固非無見。
惟查：（一）所謂「集合犯」，係指立法者所制定之犯罪構成要
件中，本即預定有數個同種類行為而反覆實行之犯罪而言。故是
否集合犯之判斷，客觀上應斟酌法律規範之本來意涵、實現該犯
罪目的之必要手段、社會生活經驗中該犯罪必然反覆實行之常態
及社會通念等；主觀上則視其反覆實行之行為是否出於行為人之
單一犯意，並秉持刑罰公平原則，加以判斷。著作權法第九十一
條第三項之意圖銷售而擅自以重製於光碟之方法侵害他人之著作
財產權罪，並未規定須反覆實行始得成立，實無從憑以認定立法
者本即預定該項犯罪之本質，必有數個同種類行為，而反覆實行
。況重製一次與重製多次同視，均論以一罪，無異變相鼓勵侵害
他人之著作財產權，恐非社會通念所能接受。原判決未察，遽包
括論被告以意圖銷售而擅自以重製於光碟之方法侵害他人之著作
財產權之集合犯一罪，殊非適法；且原判決理由說明被告先後意
圖銷售而擅自以重製於光碟之方法侵害他人之著作財產權，進而
散布，具有職業性、營業性，且在密切接近之一定時、地反覆從
事以重製於光碟之方法侵害他人之著作財產權之行為，未曾間斷
，於行為概念上，應屬集合犯之包括一罪云云（見原判決十、十
一頁，理由二之(四)），係認定被告上開重製行為持續實行一段期
間。然其事實僅記載：被告與真實姓名年籍均不詳、綽號「瑪利
」之成年女子、綽號「菲力」及自稱「林先生」之成年男子與其
等所屬盜版集團成員，共同基於意圖銷售而擅自以重製於光碟之
方法侵害他人之著作財產權之單一集合犯意聯絡，自民國九十八
年十、十一月某日起，未經著作權人之同意或授權，先由自稱「
林先生」之成年男子在大陸地區申請註冊「yam168.com」網域名
稱，架設「戰國遊戲網」網站與購物車系統，刊登以每片新台幣
（下同）八十元至二百元不等之價格販賣盜版遊戲軟體光碟之訊
息，再由被告利用不知情之蕭錫儀租用（改制前）台中縣大里市
○○○路五十三號三樓C17 室，並向新世紀資通股份有限公司申
請裝設ADSL網際網路連接設備後，在上開地點，利用電腦設備連
結網際網路，以向不特定人寄發電子郵件之方式，負責廣告行銷
「戰國遊戲網」網站，待不特定人經由網際網路連結至該網站，
下單購買盜版遊戲軟體光碟後，再由綽號「瑪利」之成年女子，
在不詳地點，負責確認訂單，另由該盜版集團成員，在不詳地點
，以不詳方式，擅自重製各該遊戲軟體光碟，並依客戶下單內容
分裝後，由綽號「瑪利」之成年女子持交不知情之超峰快遞股份
有限公司（下稱超峰公司）人員，或由綽號「菲力」之成年男子
持交不知情之中連汽車貨運股份有限公司（下稱中連公司）人員
，由超峰等公司人員將盜版遊戲軟體光碟寄送至各買家，並代收
貨款，再由超峰公司將所得款項以現金交付綽號「瑪利」之成年
女子，或由中連公司將所得款項以簽發支票方式，交付予綽號「
菲力」之成年男子，被告則按銷售金額獲取百分之四十之報酬等
情（見原判決第一、二頁），而對該項重製行為，究持續實行至
何時為止？其主觀上是否出於單一犯意？有幾次重製之行為？並
未認定，事實顯欠明確。（二）依著作權法第九十八條規定觀之
，犯第九十一條第三項之罪者，其供犯罪所用或因犯罪所得之物
，得沒收之，且其得沒收之物，不以屬於犯人者為限。被告於警
詢中供承：「（扣案）電腦設備都是發廣告電子信箱用」（見警
詢卷第九頁），而扣案如原判決附表三編號１及編號８之燒錄器
、編號６外接硬碟、編號９之硬碟等均屬電腦設備；另被告於偵
訊時稱：「三月一日查獲之隨身碟內有廣告之資料」（見偵查卷
第五頁）；且於第一審亦供承：「隨身碟一支也存有一些與本案
有關的」（見第一審卷第二二頁）；而原判決既已認定被告係以
負責行銷廣告之方式，與盜版集團成員間有犯意聯絡及行為分擔
；如果無訛，原判決附表三扣押之編號１、６至９及等電腦設
備及隨身碟能否謂與本案無關，且非違禁物，而不宣告沒收？亦
有研議之餘地。以上或為上訴意旨所指摘，或為本院得依職權調
查之事項，應認原判決有撤銷發回之原因。至原判決不另諭知不
受理部分（見原判決第十二、十三頁，理由二之(五)），基於審判
不可分原則，應併予發回，附此敘明。
據上論結，應依刑事訴訟法第三百九十七條、第四百零一條，判
決如主文。
中    華    民    國  一○○  年    六    月  二十三  日
                      最高法院刑事第八庭
                          審判長法官  花  滿  堂  
                                法官  黃  正  興  
                                法官  洪  昌  宏  
                                法官  徐  昌  錦  
                                法官  王  聰  明  
本件正本證明與原本無異
                                      書  記  官  
中    華    民    國  一○○  年    六    月  二十七  日
                                                      K